臺灣嘉義地方法院刑事裁定
111年度聲字第190號
聲明異議人  
即  受刑人  蔡茂雄




上列聲明異議人對臺灣嘉義地方檢察署檢察官民國111年3月1日
之執行指揮（109年度執沒字第1351號），聲明異議，本院裁定
如下：
    主  文
聲明異議駁回。
    理  由
一、聲明異議意旨略以：聲明異議人即受刑人蔡茂雄（下稱受刑
    人）請求就臺灣嘉義地方檢察署（下稱嘉義地檢署）嘉檢曉
    七109年度執沒1351字第1119005319號執行指揮之犯罪所得
    ，由勞作所得扣除，為此聲明異議等語。
二、按罰金、罰鍰、沒收、沒入、追徵、追繳及抵償之裁判，應
    依檢察官之命令執行之；前條裁判之執行，準用執行民事裁
    判之規定；對於薪資或其他繼續性給付之債權所為強制執行
    ，於債權人之債權額及強制執行費用額之範圍內，其效力及
    於扣押後應受及增加之給付；債務人對於第三人之債權，係
    維持債務人生活所必需者，不得為強制執行，刑事訴訟法第
    470條第1項前段、第471條第1項及強制執行法第115條之1第
    1項、第122條第2項分別定有明文。強制執行法對於維持債
    務人生活客觀上所需者，非欲藉此而予債務人寬裕之生活，
    而係兼顧人權，認有酌留之必要，即使對於受刑人「維持生
    活客觀所需」之標準或有差別，此項規範之適用亦無例外，
    上開刑事訴訟法第471條第1項規定沒收裁判之執行「準用」
    執行民事裁判之規定，就保障受刑人獄中人權之意旨，維持
    受刑人於監獄生活中最低生活所需之法規目的而言，在此範
    圍內亦有準用。又受刑人作業所獲取之勞作金屬其額外收入
    ，而保管金乃其親友救濟受刑人之捐贈為受刑人之財產，二
    者均得為檢察官執行沒收處分抵償之標的。是檢察官指揮執
    行沒收，就受刑人勞作金及保管金等財產，若已兼顧受刑人
    在監執行生活所需，而依強制執行法相關規定意旨，酌留受
    刑人在監獄生活所需定額金錢者，除部分人員具特殊原因或
    特殊醫療需求等因素，允個別審酌外，即難謂有何不當（最
    高法院107年度台抗字第25號裁定參照）。而依監獄行刑法
    第46條第1項、第58條規定，「為維護受刑人之身體健康，
    監獄應供給飲食，並提供必要之衣類、寢具、物品及其他器
    具」、「罹患疾病經醫師評估認需密切觀察及處置之受刑人
    ，得於監獄病舍或附設之病監收容之」，足見受刑人在監獄
    之給養及醫治，均由國家負擔，受刑人所需者僅生活日常用
    品等，衡情其費用不多，予以酌留即可。
三、經查：
（一）受刑人因違反毒品危害防制條例案件，經最高法院以109
      年度台上字第4684號判決確定。檢察官依上開確定判決，
      通知嘉義監獄，認依上開法院確定判決，受刑人應沒收犯
      罪所得新臺幣（下同）47,026元，請嘉義監獄就保管受刑
      人之保管金、勞作金酌留其在監生活所需經費（酌留3千
      元隔月亦不累計）後，餘款匯送該署辦理沒收。經嘉義監
      獄以受刑人110年3月2日留存之保管金837元予以扣款等節
      ，有上開最高法院判決、嘉義地檢署111年3月1日嘉檢曉
      七109執沒1351字第1119005319號函、法務部○○○○○○○111
      年3月14日嘉監總字第11100409320號函各1份附卷可憑，
      上開事實堪可認定。
（二）聲明異議意旨雖以檢察官執行沒收受刑人之犯罪所得，應
      自勞作金扣除云云，惟查，保管金連同受刑人之勞作金，
      二者均得為檢察官執行沒收處分抵償之標的，並未限制檢
      察官僅能由勞作金中扣除。本件執行檢察官每月已保留3
      千元與受刑人做為生活費用，有上開函文可憑，顯已考量
      並酌留受刑人日常生活所需之金錢，餘款始命嘉義監獄扣
      繳，經核檢察官並無執行指揮不當之情事，受刑人認應由
      勞作金扣除，應有誤解。至受刑人另於書狀內提及之雄執
      己102年牌稅執字第00000000號，經函詢監所表示，並未
      曾收受法務部行政執行署高雄分署之該指揮書款項乙情，
      有法務部○○○○○○○111年3月30日嘉監總字第11100412070號
      函1份附卷可查。是就法務部行政執行署高雄分署之上開
      指揮書，既未由嘉義地檢署檢察官指揮執行，亦非得聲明
      異議之標的。綜上，本件受刑人主張執行檢察官發函扣繳
      其保管金、勞作金之執行指揮不當，為無理由，應予駁回
      。
四、據上論結，應依刑事訴訟法第486條，裁定如主文。
中　　華　　民　　國　　111 　年　　4 　　月　　11　　日
                  刑事第八庭  法　官　鄭諺霓
上列正本證明與原本無異。
如不服本裁定，應於裁定送達後5日內向本院提出抗告狀（應附
繕本）。
中　　華　　民　　國　　111 　年　　4 　　月　　11　　日
                              書記官　李玫娜